【裁判字號】    95,訴,640
【裁判日期】    950519
【裁判案由】    殺人未遂等
【裁判全文】
臺灣板橋地方法院刑事判決               95年度訴字第640號
公  訴  人  臺灣板橋地方法院檢察署檢察官
被      告  丙○○
選任辯護人  羅明文律師
上列被告因殺人未遂等案件，經檢察官提起公訴（95年度偵字第
2128 號）， 本院判決如下：
    主  文
丙○○殺人未遂，處有期徒刑捌年。
    事  實
一、緣丙○○與乙○○原為男女朋友，並有同居關係，二人因細
    故於電話中發生口角爭執，乙○○一時氣憤提議分手並將手
    機關機，使丙○○無法與之聯絡。詎丙○○竟於95年1 月15
    日晚上22時10分許，攜帶其家中所有之水果刀1 把，前往乙○○位於臺北縣板橋市○○路○ 段416 巷38弄30號5 樓住處
    ，見該棟公寓1 樓大門未關，擅自侵入該公寓至5 樓頂之樓
    梯間等候乙○○出現。迨至同日晚上23時許，丙○○趁乙○○返家正欲開門進入5 樓住處之際，自5 樓頂樓梯間衝下阻
    止乙○○進入，並質問乙○○「為何不接電話」、「為何逼
    伊」等語，乙○○予以否認，丙○○竟萌殺人之犯意，取出
    預先準備之水果刀抵住乙○○頸部，乙○○掙扎欲將丙○○
    推開，丙○○即持水果刀先割傷乙○○頸部，再自乙○○後
    方用手臂勾住乙○○頸部往4 樓樓梯間拖行，乙○○因而跌
    倒在5 樓至4 樓半平台間之樓梯上，丙○○復一邊揚言「給
    你死」（台語），一邊舉刀刺向乙○○胸口，乙○○立即以
    右手握住刀刃加以抵擋，惟丙○○仍未停手，繼續持水果刀
    朝乙○○胸口猛刺，乙○○隨即以勾掛於左手肘之皮包擋住
    胸口，丙○○見狀，竟另萌意圖為自己不法所有之犯意，持
    前開客觀上具有危險性之兇器水果刀刺傷乙○○之左前臂，
    欲強取乙○○勾掛於左手肘之皮包，惟於尚未得逞之際，適
    與乙○○住同棟公寓32號5 樓之鄰居甲○○聽見樓下爭吵聲
    ，自住處門孔查看，看見丙○○由5 樓跳下用手勾住乙○○
    頸部強行拖往樓下，甲○○旋即開門，見丙○○正高舉水果
    刀欲朝倒在樓梯上之乙○○刺下，甲○○立即衝向丙○○將
    其推開，並出手爭奪丙○○手中之水果刀以阻止丙○○，致
    丙○○無法繼續砍殺，乙○○始倖免於死，然已造成乙○○
    受有左側胸部穿刺傷3x6 公分（傷口深度接近肋膜）、右側
    胸部穿刺傷1.5x 0.6公分、左前臂穿刺傷8x2 公分、右手第
    2 、3 、4 指切割傷、前頸部切割傷等傷害。丙○○於遭甲○○出面阻止而停手後，見乙○○身上已受有多處刀傷而無
    法抗拒，再承前同一之強盜犯意，左手仍持刀，而以右手強
    行將乙○○所有之上開皮包1 只（內有零錢包、黑色長皮夾
    、身分證、健保卡、汽機車駕照、行車執照及現金約新臺幣
    〈下同〉8 、9 千元等物）取走後，旋即下樓逃逸。丙○○
    逃至上址公寓巷口附近時，除將皮包內之現金9 百元取走花
    用外，其餘物品及供其行兇所用之水果刀均丟棄於該巷口處
    之不詳垃圾袋內後，始行離去。而乙○○則經其妹攙扶返家
    後立即報警處理，並由救護車將其送醫急救。嗣經警循線通
    知已返回嘉義老家之丙○○於同年1 月18日晚上21時22分許
    到案說明，而查悉上情，並起獲丙○○花剩之贓款現金50元
    （已發還）。
二、案經乙○○訴由臺北縣政府警察局海山分局報告請臺灣板橋
    地方法院檢察署檢察官偵查起訴。
    理  由
一、訊據被告丙○○固坦承於上揭時地持水果刀割傷被害人乙○○頸部、刺傷被害人胸口，及取走其所有之皮包等情，惟矢
    口否認有殺人未遂、強盜等犯意，辯稱：伊當天只是想求被
    害人回來，伊當時並未對被害人揚言「給你死」，是下樓梯
    後，與被害人拉扯時，不小心持刀刺到她，後來水果刀斷掉
    ，伊撿水果刀時，見被害人皮包掉在地上，伊以為是自己的
    袋子，才一起帶走云云。另辯護人辯稱：證人即被害人乙○○及證人甲○○2 人於檢察官偵查中之供述，均為傳聞證據
    ，無證據能力等語。經查：
（一）程序方面（證據能力之說明）：
      按檢察官職司追訴犯罪，就審判程序之訴訟構造言，檢察
      官係屬與被告相對立之當事人一方，偵查中對被告以外之
      人所為之偵查筆錄，性質上固均屬傳聞證據。然而，現階
      段刑事訴訟法規定檢察官代表國家偵查犯罪、實施公訴，
      必須對於被告之犯罪事實負舉證之責，並賦予檢察官傳喚
      或拘提被告等強制處分權，依法亦有訊問被告及證人之權
      ，且被告以外之人如有具結能力，應依法具結，此外檢察
      官尚負有客觀性義務，對被告有利情形，亦應予注意。而
      實務運作時，偵查中檢察官向被告以外之人所取得之陳述
      ，原則上均能遵守法律規定，不致違法取供，其可信性極
      高，為兼顧理論與實務，乃於修正刑事訴訟法時，增列第
      159 條之1 第2 項，明定被告以外之人於偵查中向檢察官
      所為陳述，除顯有不可信之情況者外，得為證據。（最高
      法院94年度台上字第629 號判決、94年度台上字第913 號
      判決參照）。查本件證人即被害人乙○○及證人甲○○於
      檢察官偵查中均已具結擔保其證言之真實性，且其2 人均
      未曾提及檢察官於偵訊時有任何以不正方法取供，或渠等
      之陳述係非出於自己之真意等情況，應認並無顯不可信之
      情形存在，揆之前揭條文規定及最高法院判決意旨，自均
      得為證據，合先敘明之。
（二）實體方面：
    (1)上揭事實，業據證人即被害人乙○○於檢察官偵查、本院
      審理時均指訴綦詳，並經證人甲○○於檢察官偵查、本院
      審理時證述屬實，復有贓物認領保管單1 紙、自案發現場
      附近監視器所翻拍之照片6 張等附卷及被告於案發當時所
      穿之沾有血跡之休閒衣、褲1 套扣案足資佐證。
    (2)又被告丙○○持水果刀砍殺被害人乙○○，使其受有左側
      胸部穿刺傷3x6 公分、右側胸部穿刺傷1.5x0.6 公分、左
      前臂穿刺傷8x2 公分、右手第2 、3 、4 指切割傷之傷害
      ，有西園醫院出具之診斷證明書2 紙在卷足參。且經本院
      於審理期日依檢察官之聲請當庭勘驗被害人頸部是否有傷
      痕，勘驗結果發現被害人頸部確實尚有1.5 公分之疤痕，
      有本院95年5 月5 日審判筆錄可考（見該筆錄第18頁）。
      而被害人因多處刀傷被送至急診，生命跡象穩定，其傷勢
      最嚴重為左胸一處刀傷長3 公分深6 公分，經縫合併留置
      引流管，其傷口深度接近肋膜等情，亦有西園醫院95年2
      月15日（95）西園醫字第047 號函1 件卷可考。是按刑法
      上所定殺人未遂罪與傷害罪之區別，雖不以兇器、下手部
      位及傷痕之多少為絕對之標準，然一般人對於持利刃等兇
      器朝人體重要部位猛刺，足以殺人，主觀上應均能有所預
      見，且參以被告於案發當時係先以水果刀割傷被害人頸部
      ，再將被害人往樓下拖行至樓梯間，一邊揚言「給你死」
      ，一邊舉刀刺向被害人胸口，遭被害人握住刀刃抵擋卻仍
      未停手，繼續持刀朝被害人胸口猛刺等情狀觀之，可見被
      告持刀下手之重，顯難謂其無殺人之決心。況且，被告持
      水果刀欲繼續砍殺被害人乙○○時，係因鄰居甲○○見狀
      將被告推開，並出手爭奪被告手中之水果刀以阻止其繼續
      砍殺等事實，亦據證人甲○○於偵審中證述明確，是以，
      被害人之所以免於一死，係因被告行兇之際為證人甲○○
      適時阻止始未繼續被殺害，益徵被告主觀上確實具有殺人
      之犯意甚明。是被告辯稱：伊與被害人拉扯時不小心刺到
      被害人云云，及辯護人辯稱：被告無殺人犯意，僅係傷害
      犯意云云，均不足採信。
    (3)至被告於本院審理時雖辯稱：伊見被害人皮包掉在地上，
      以為是自己的袋子，才一起帶走云云。惟被告於警局初詢
      時已坦承：「（問：你為何要強盜乙○○所有之手提包？
      ）因為我身上沒錢所以才會拿走乙○○的手提包... 」等
      語（見偵查卷第14頁），而其於警局複詢時亦供承：「經
      過我仔細的回想，我犯案當時有將乙○○的手提包強行扯
      下，然後該只手提包掉落地面，我於逃離現場時才從地上
      帶走的」等語（見偵查卷第20頁）。再觀諸被害人前揭西
      園醫院之診斷證明書上所載，告訴人左前臂確實受有穿刺
      傷8x2 公分之傷勢，顯見告訴人乙○○於偵審中指訴被告
      於上揭時地持水果刀割傷其左前臂，欲強取其勾掛於左手
      肘之皮包，惟尚未得手之際，鄰居甲○○即出面將告推開
      ，迄被告欲離開現場時，再出手強行取走該皮包乙節，堪
      予採信。從而，被告欲強取告訴人所有之皮包，而對被害
      人施以強暴、持刀割傷其勾掛皮包之左前臂，嗣又利用被
      害人身上已受有多處刀傷，身體、精神上均已達於不能抗
      拒程度之際，強行取走該只皮包，足認被告係施用強暴使
      被害人處於不能抗拒之狀態而取其財物，其所為應已構成
      強盜罪。故被告於本院審理時翻異前詞所為之上開辯解，
      及辯護人辯稱：被告無強盜犯意，僅係搶奪犯意云云，俱
      無足採。
（三）綜上所述，本件事證已臻明確，被告前揭犯行洵堪認定，
      應依法論科。
二、查被告以殺人之犯意，持上開水果刀割傷被害人頸部、朝其
    胸口猛刺，致被害人受有前揭創害而幸未造成死亡，核其所
    為，係犯刑法第271 條第2 項、第1 項之殺人未遂罪；又其
    於夜間侵入被害人住處公寓之樓梯間，持兇器水果刀對被害
    人施用強暴使其處於不能抗拒之狀態而強取皮包，此部分所
    為，係犯同法第330 條第1 項之加重強盜罪。又按牽連關係
    ，乃存於犯罪行為與其方法行為或結果行為之間，故犯罪在
    客觀性質上，普通犯罪所必要之方法行為或因犯罪結果所引
    起之其他行為，均係牽連犯之方法行為或結果行為，換言之
    ，方法行為或結果行為與其目的行為或原因行為之間，只須
    具有不可分離之關係為已足（最高法院77年度台上字第5519
    號判決參照）。是本件被告基於殺人犯意，持刀割刺告訴人
    頸部、胸口，又萌強盜犯意，持刀割傷告訴人左前臂，再趁
    被害人身上已受有多處刀傷，已達於不能抗拒程度之際，強
    行取走告訴人之皮包，其所為上開殺人未遂犯行及加重強盜
    犯行，其間顯有必要而不可分離，該2 罪自有方法結果之牽
    連關係，為牽連犯，應論以一較重之殺人未遂罪。是公訴人
    認此2 罪應予分論併罰，容有誤會，附此敘明。被告已著手
    於殺人行為之實行而不遂，為未遂犯，依刑法第26條前段規
    定，按既遂犯之刑減輕之。爰審酌被告與被害人係同居之男
    女朋友，關係原本極為親密，被告僅因與被害人發生爭吵，
    竟持刀砍殺被害人，倖因鄰居出面阻止而未得逞，其惡性顯
    然重大，兼衡其素行資料、品行，犯罪之動機、目的、手段
    、犯罪時所受之刺激、被害人所受之傷勢及犯罪後猶未能坦
    承全部犯行之態度等一切情狀，量處如主文所示之刑，以資
    懲儆。
三、又被告持以行兇之水果刀1 把，已遭被告連同強盜所得之皮
    包等物一起丟棄於案發現場附近巷口處之不詳垃圾袋內，嗣
    被告於到案後雖帶同警員至該址查贓，惟並未發現，此有被
    告警詢筆錄可稽，自應認該水果刀業已滅失，無法併予宣告
    沒收。另扣案之血衣1 件，雖係被告於案發當日所穿著之衣
    、褲，而為本案之相關證物，然尚無宣告沒收之必要，亦併
    予敘明之。
據上論斷，應依刑事訴訟法第299 條第1 項前段，刑法第271 條
第2 項、第1 項、第330 條第1 項、第55條、第26條前段，判決
如主文。
本案經檢察官王聖涵到庭執行職務。
中    華    民    國    95    年    5     月    19    日
                  刑事第七庭    審判長法  官  胡堅勤
                                      法  官  李君豪
                                      法  官  崔玲琦
以上正本證明與原本無異。
如不服本判決應於送達後十日內向本院提出上訴狀。
                                      書記官  謝秀青
中    華    民    國    95    年    5     月    19    日
附錄本案論罪科刑法條全文：
中華民國刑法第271條
殺人者，處死刑、無期徒刑或 10 年以上有期徒刑。
前項之未遂犯罰之。
預備犯第 1 項之罪者，處 2 年以下有期徒刑。
中華民國刑法第330條
犯強盜罪而有第321 條第1 項各款情形之一者，處7 年以上有期
徒刑。
前項之未遂犯罰之。


司法院資訊處製作；財團法人民間司法改革基金會備份。
